臺灣嘉義地方法院刑事判決
110年度易字第221號
公  訴  人  臺灣嘉義地方檢察署檢察官
被      告  鄭博謙



上列被告因違反個人資料保護法等案件，經檢察官提起公訴（１０
９年度偵字第９４８９號），本院判決如下：
　　主　　文
丁○○犯個人資料保護法第四十一條之非公務機關未於蒐集特定目
的必要範圍內利用個人資料罪，處有期徒刑參月，如易科罰金，
以新臺幣壹仟元折算壹日。
　　犯罪事實
一、丁○○曾於民國１０９年３、４月間至丙○○所經營、址設嘉義市○區
    ○○○街○○號之「○○宮」參拜，嗣後因請神事宜與丙○○起紛爭
    ，竟意圖損害他人之利益及散布於眾，基於非法利用個人資
    料及散布文字誹謗之接續犯意，於１０９年７月１７日（檢察官起
    訴書略載為１０９年７月２０日１８時前某時），在其位於新北市○○
    區○○街○○○巷○○弄○號○樓之住處，先以其所有之門號○○○○○○○
    ○○○號三星牌行動電話連結網際網路後，再以「鄭○○」、「
    鄭○○」帳號登入ＦＡＣＥＢＯＯＫ社群網站，接連在該網站不特定人
    或多數人得共見共聞之公開社團「●【爆廢公社公開版】●」
    、「嘉義多一點」、「北港人（讚）出來」、「壹週刊寶庫
    」、「綠豆嘉義人」、「台南土城正統鹿耳門聖母廟」、「
    高雄爆料公社」、「國定古蹟笨港水仙宮協天宮天后宮」、
    「我是台南人」、「鏡週刊」、「嘉義綠豆大小事」（檢察
    官起訴書漏載「嘉義綠豆大小事」、誤載「爆料公社－雲林
    版」）等公開社團，發表含有「嘉義市南天門○○宮丙○○（嘉
    義市南天門○○宮黃○○），你利用神明降駕招搖撞騙，現在所
    有被害人跟朋友都出來舉證你～你躲在背後靠兩個女桌頭一
    搭一唱在各社團挖我瘡疤～我承認我有不好的過去，但我勇
    於承認錯誤，也受過法律制裁，誰沒過去，阿扁都去關了我
    算什麼？但我肯浪子回頭，而你呢？繼續騙，利用神明猥褻
    男信徒及威脅恐嚇男信徒，你這樣對得起社會大眾及你的主
    公嗎？」等內容之文章，並在貼文下方附上丙○○身穿濟公袈
    裟之個人照片１張供人觀覽，公然揭露丙○○之名字、特徵、
    職業等得以直接或間接識別丙○○之資料，而逾越蒐集之特定
    目的必要範圍利用上開個人資料，足生損害於丙○○，並以此
    等文字不實指摘、傳述足以貶損丙○○在社會上之人格及聲譽
    地位之事。嗣丙○○在其位於嘉義市之住處、經營之店內上網
    ，觀覽到上開文章，報警處理，始悉上情。
二、案經丙○○訴由嘉義市政府警察局第一分局報告臺灣嘉義地方
    檢察署檢察官偵查起訴。
　　理　　由
一、管轄權：
　　按案件由犯罪地或被告之住所、居所或所在地之法院管轄，
    刑事訴訟法第５條第１項定有明文，而所謂犯罪地，參照刑法
    第４條之規定，解釋上自應包括行為地與結果地兩者而言。
    查本案告訴人丙○○係在其嘉義市之住處、經營之店內上網，
    觀覽到被告上開犯罪事實欄一所發表之文章，此有本院電話
    紀錄１紙存卷可考（見本院卷第１９７頁），是本案犯罪結果地
    確在本院管轄範圍區域，本院自有管轄權甚明。
二、證據能力之認定：
　　查本判決後述所引用之供述證據，檢察官及被告丁○○於本院
    審理中均表示沒有意見而不予爭執（見本院卷第１０６、１５４、
    ２１６頁），且迄至言詞辯論終結前均未聲明異議，本院審酌
    上開證據資料製作時之情況，尚無違法不當及證明力明顯過
    低之瑕疵，亦認為以之作為證據應屬適當，爰依刑事訴訟法
    第１５９條之５規定，認均有證據能力。其餘資以認定本案犯罪
    事實之非供述證據，亦查無係公務員違反法定程序取得之情
    ，依刑事訴訟法第１５８條之４規定反面解釋，洵具證據能力。
三、認定犯罪事實所憑之證據及理由：
㈠、上揭犯罪事實，業據被告丁○○於本院審理中坦承不諱（見本
    院卷第１５７、１５９、２１４至２１５頁），核與證人即告訴人丙○○於
    警詢、檢察官訊問中證述之情節（見警卷第１至４頁，偵卷第
    ７７至７８頁），及證人即被告ＦＡＣＥＢＯＯＫ上朋友康○○、乙○○、甲
    ○○於檢察官訊問、本院審理中證述之內容（見偵卷第２３３至２
    ３４、２６３至２６４頁，本院卷第１５２至１５３、１６１至１７８頁）均大致
    相符；此外，並有告訴人於警詢及檢察官訊問中所提出被告
    於上開犯罪事實欄一所示ＦＡＣＥＢＯＯＫ公開社團上發表如上開犯
    罪事實欄一所載內容之頁面截圖照片各１份，及被告與證人
    乙○○、甲○○之ＭＥＳＳＥＮＧＥＲ對話紀錄截圖照片各１份附卷可稽（
    見警卷第２３至２９、３１至３４頁，偵卷第１０７至１３１、２０６至２１３頁
    ），足認被告上揭任意性自白核與事實相符，堪以採信。
㈡、檢察官起訴書雖認被告亦有於ＦＡＣＥＢＯＯＫ「爆料公社－雲林版」
    公開社團，發表如上開犯罪事實欄一所示誹謗內容之文章，
    然觀之卷內被告以「鄭○○」帳號在ＦＡＣＥＢＯＯＫ「爆料公社－雲
    林版」公開社團上所發表之文章截圖照片（見偵卷第９９頁）
    ，該文章中並未述及任何有關「告訴人利用神明降駕招搖撞
    騙…繼續騙，利用神明猥褻男信徒及威脅恐嚇男信徒」等內
    容之字樣，檢察官起訴書上開記載顯然有誤，應予更正刪除
    。
㈢、綜上所述，本案事證明確，被告犯行洵堪認定，應予依法論
    科。
四、所犯法條及刑之酌科：
㈠、查被告丁○○前揭張貼告訴人個人照片之行為，係未經告訴人
    之同意即逕自公開揭露告訴人之個人資料而予以利用，使觀
    覽之不特定人或特定多數人得以直接或間接識別告訴人，顯
    已逾越個人資料保護法第２０條第１項所定蒐集之特定目的必
    要範圍，且別無同條項所指其他正當事由，致告訴人之個人
    資料隱私及名譽均受損，自足生損害於告訴人；參以被告係
    因請神事宜與告訴人起紛爭後，始在上開犯罪事實欄一所示
    ＦＡＣＥＢＯＯＫ公開社團上發表前揭文章，可徵被告所為係出於不
    滿，欲損害告訴人之名譽等非財產上利益之意圖，方為上開
    行為，自已該當個人資料保護法第４１條所指意圖損害他人利
    益之要件（最高法院１０９年度台上大字第１８６９號裁定意旨可
    資參照）。是核被告丁○○所為，係犯個人資料保護法第４１條
    非公務機關未於蒐集特定目的必要範圍內利用個人資料罪、
    刑法第３１０條第２項散布文字誹謗罪。又檢察官起訴書雖漏未
    載及被告非公務機關未於蒐集特定目的必要範圍內利用個人
    資料之行為，惟此部分既與業已起訴之被告散布文字誹謗行
    為間，有想像競合犯之裁判上一罪關係（詳下述），應為起
    訴效力所及，本院自得予以審理（業已告知被告涉有此部分
    犯嫌），併此敘明。
㈡、被告在上開犯罪事實欄一所示ＦＡＣＥＢＯＯＫ公開社團上發表前揭
    文章之數個舉動，係於密切接近之時間及同一地點實施，侵
    害同一法益，各行為之獨立性極為薄弱，依一般社會健全觀
    念，在時間差距上，難以強行分開，應視為數個舉動之接續
    施行，合為包括之一行為予以評價，屬接續犯。
㈢、被告以一行為觸犯上開２罪，為想像競合犯，應依刑法第５５條
    前段規定，從一重論以上開非公務機關未於蒐集特定目的必
    要範圍內利用個人資料罪。
㈣、爰以行為人之責任為基礎，審酌被告：⒈因請神事宜與告訴人
    起紛爭，心有不滿，即在上開犯罪事實欄一所示ＦＡＣＥＢＯＯＫ公
    開社團上發表前揭誹謗文章，並公布告訴人之前揭個人資料
    ，對告訴人之個人資料、名譽及人格評價造成相當損害，所
    為殊非可取；⒉犯後雖於偵查中否認犯行，惟已於本院審理
    中坦承犯行，態度尚非至為惡劣，惟迄未與告訴人達成和解
    ，徵得告訴人之諒解；⒊犯罪之動機、目的、手段，及其自
    述專科畢業之智識程度、目前在電視台做道具、月薪約新臺
    幣３至４萬元、未婚、無小孩、平常自己１人居住之家庭生活
    狀況（見本院卷第１５８頁）等一切情狀，而量處如主文所示
    之刑，並諭知易科罰金之折算標準，以資懲儆。
五、關於沒收：
　　查被告持以發表上開文章之行動電話，雖係其所有、供其為
    本案犯罪所用之物，然未據扣案，該行動電話又非法律明定
    不論所有權歸屬均應予沒收之違禁物，佐以行動電話乃供一
    般日常生活通訊使用而具有多元功能，非專供犯罪所用之物
    ，加上被告業經本案判處罪刑，是否沒收該行動電話，相較
    之下已不具有刑法上之重要性，爰不予宣告沒收，併此敘明
    。
據上論斷，應依刑事訴訟法第２９９條第１項前段，個人資料保護法
第４１條，刑法第１１條前段、第３１０條第２項、第５５條前段、第４１條
第１項前段，刑法施行法第１條之１第１項，判決如主文。
本案經檢察官張建強提起公訴，由檢察官廖俊豪到庭執行職務。
中　　華　　民　　國　　111 　年　 　1　　月　　17　　日
                  刑事第四庭    法　官　簡仲頤
以上正本證明與原本無異。
如不服本判決應於收受判決後20日內向本院提出上訴書狀，並應
敘述具體理由；其未敘述上訴理由者，應於上訴期間屆滿後20日
內向本院補提理由書（均須按他造當事人之人數附繕本）「切勿
逕送上級法院」。告訴人或被害人如對於本判決不服者，應具備
理由請求檢察官上訴，其上訴期間之計算係以檢察官收受判決正
本之日期為準。　　　　　　　　　
中　　華　　民　　國　　111 　年　 　1　　月　　17　　日
                                書記官　吳明蓉
附錄本案論罪科刑法條：
一、個人資料保護法第４１條：
　　意圖為自己或第三人不法之利益或損害他人之利益，而違反
    第６條第１項、第１５條、第１６條、第１９條、第２０條第１項規定
    ，或中央目的事業主管機關依第２１條限制國際傳輸之命令或
    處分，足生損害於他人者，處５年以下有期徒刑，得併科新
    臺幣１００萬元以下罰金。
二、中華民國刑法第３１０條：
　　意圖散布於眾，而指摘或傳述足以毀損他人名譽之事者，為
    誹謗罪，處１年以下有期徒刑、拘役或１萬５０００元以下罰金。
　　散布文字、圖畫犯前項之罪者，處２年以下有期徒刑、拘役
    或３萬元以下罰金。
　　對於所誹謗之事，能證明其為真實者，不罰。但涉於私德而
    與公共利益無關者，不在此限。